臺灣高等法院刑事判決　　　　　　　　　　　　　九十一年度上易字第一三一四號
　　上　訴　人　臺灣桃園地方法院檢察署檢察官
　　被　　　告　甲○○
右上訴人，因被告竊盜案件，不服臺灣桃園地方法院九十年度易字第二五二五號，中
華民國九十一年一月二十八日第一審判決（起訴案號：臺灣桃園地方法院檢察署九十
年度偵字第一五三七０號）提起上訴，本院判決如左：
    主  文
上訴駁回。
    理  由
一、公訴意旨略以：被告甲○○於民國八十八年間，在桃園縣中壢市中原戲院二樓遊
    戲場內，見乙○○打遊戲機疏於注意之際，竊取其所有咖啡色皮包一個（內有信
    用卡三張、身分證與汽機車駕照各一張），復另行起意，於九十年二、三月間，
    在中壢市○○路附近，見丙○○所駕駛車號二Ｌ－二０七五號自用小客車放置路
    旁，車窗未關，即下手竊取放置車內之黑色皮夾一個（內有華僑銀行信用卡、駕
    照、行照、健保卡、大潤發會員卡各一張、現金一千多元），得手後，將現金花
    用殆盡，其餘皮夾及上開部分證件均放置於其位於中壢市○○街一０七號二樓住
    處，認被告涉犯刑法第三百二十條第一項之竊盜罪嫌云云。
二、按犯罪事實應依證據認定之，無證據不得推定其犯罪事實，又不能證明被告犯罪
    者，應諭知無罪之判決，刑事訴訟法第一百五十四條及第三百零一條第一項定有
    明文。又事實之認定應憑證據，如未發現相當證據，或證據不足以證明，自不能
    以推測或擬制之方法，以為裁判之基礎；又認定犯罪事實應依證據，被告否認犯
    罪事實所持之辯解，縱屬不能成立，仍非有積極證據足以證明其犯罪行為，不能
    遽為有罪之認定，此最高法院四十年台上字第八十六號、三十年上字第一八三一
    號判例可參。
三、本件公訴人起訴事實認被告涉有竊盜罪嫌，是以從被告住處起獲贓物，被害人乙
    ○○、丙○○之指述，贓物領具，及參酌被告曾多次竊取其母親林麗瓊之鑽錶之
    情等為據，然訊據被告堅詞否認有竊盜犯行，辯稱：乙○○的身分證及咖啡色皮
    夾是八十八年間下半年在中壢市中原戲院二樓電動遊戲場檢來的，丙○○的黑色
    皮夾是九十年初在中壢市中正公園撿到的，二只皮夾都是拾獲得來等語。經查：
（一）乙○○及丙○○所有皮夾及內裝之證件固係九十年九月八日中午二時四十分許
      ，為警於中壢市○○街一０七號二樓被告住處所查獲無訛，此據被告及乙○○
      、丙○○所供承及指證屬實，復有贓物領據二紙在卷可參，惟被告自警訊、偵
      查、原審及本院審理時對於查獲持有之贓物，均供認係拾獲而來，否認有竊盜
      之犯行，而乙○○於警訊中對於皮夾遺失，雖陳稱係遭竊，惟於原審中經法官
      訊問：皮夾是被扒走或遺失？陳稱：當時伊穿短褲去電動玩具店打電動，皮夾
      放在後面的口袋，不曉得是扒走或掉的，其是離開電動玩具店開車去加油時，
      發現皮夾不見；於本院調查時亦到庭陳稱：可能穿短褲鬆鬆垮垮的，滑出來的
      ，去加油時才知道皮夾不見了等語。是乙○○對於皮夾是否係遭竊，當時並無
      感覺，且依其所言皮夾應係自口袋滑出掉落地上之情，是被告辯稱伊是從地上
      拾獲應屬可採。
（二）雖依丙○○所述其皮夾係放置車內，因車窗未關遭人竊走，惟查被告對於持有
      鄭某皮夾辯稱：係九十年間在中壢的中正公園旁地上拾獲，按以被告持有他人
      物品原因有多種可能，雖被害人丙○○指稱係遭竊，惟非能以此即推認被告係
      行竊之人，且被告住於桃園縣中壢市，與其拾獲皮夾地點中正公園有日常生活
      之地緣關係，所稱情節非無可能，況警方查獲上開贓物日期距離失竊時間已超
      過半年，實難僅憑被告持有贓物即推論被告所竊，況縱前開被告所持辯解不能
      成立，仍非有積極證據足以證明其犯罪行為，亦不足遽為被告為真正行竊之人
      之認定，且事實之認定，應憑證據，如未能發現相當證據，或證據不足以證明
      ，自不能以推測或擬制之方法，以為裁判之基礎，此有上開最高法院判例可資
      參考，公訴人公訴意旨另陳被告有多次竊取其母林瓊麗財物之犯行，以此推論
      贓物必為被告所竊，實難以此推測之詞，以為裁判之依據，此外，本院復查無
      其他積極證據足資證明被告有何竊盜犯行，此部分犯罪即屬不能證明。
四、原審因而以不能證明被告犯罪而諭知無罪之判決，核無不合，檢察官上訴意旨仍
    執前詞，非無理由，應予駁回。
五、至於被告是否涉有侵占遺失物罪嫌，因此部分未經檢察官起訴，且與起訴部分之
    基本社會事實並不相同，本院尚無由加以審酌，應另由偵查機關偵查處理。
據上論斷，應依刑事訴訟法第三百六十八條，判決如主文。
本案經檢察官張文政到庭執行職務。
中      華      民      國      九十一      年      七      月    九    日
                              臺灣高等法院刑事第十六庭
                                  審判長法  官  許  增  男
                                        法  官  黃  鴻  昌
                                        法  官  周  煙  平
右正本證明與原本無異。
不得上訴。
                                        書記官  蕭  麗  珍
中      華      民      國      九十一      年      七      月   十一   日
